最高法院刑事判決　　　　　　　　　　　　　　　九十一年度台上字第七二０六號
　　上訴人　甲○○
右上訴人因偽證案件，不服台灣高等法院台中分院中華民國八十九年九月二十七日第
二審更審判決（八十九年度重上更(一)字第七一號，起訴案號：台灣彰化地方法院檢察
署八十四年度偵字第五九三一號），提起上訴，本院判決如左：
    主  文
原判決撤銷，發回台灣高等法院台中分院。
    理  由
本件原判決認定上訴人甲○○明知江儒壇並無於民國八十四年六月九日下午三時四十
分許，至其彰化縣大村鄉○○○路三０七號住處，將現款新台幣（下同）七十萬元，
委託其交付李茂雄，換回王振輝所開一百四十萬元支票，竟於八十四年七月十八日在
台灣彰化地方法院檢察署檢察官偵訊李茂雄告訴江儒壇詐欺等案件（八十四年度偵字
第四六八六號）開庭時，於案情有重要關係之事項，供前具結而為虛偽之陳述，證稱
：「八十四年六月九日下午三、四時許，因江儒壇有交代七十萬元在我這裏，要李茂
雄來拿，我有打電話叫李茂雄來拿，七十萬元有拿給李茂雄，並向李茂雄拿回（王振
輝所開）一百四十萬元之支票轉交與江儒壇，當時沒有另外的人去我那邊，我沒有看
到自稱王剛興的人有拿三張支票換取前述王振輝的支票」等語。致檢察官採信其證言
，將該案件為不起訴處分等情。因而撤銷第一審諭知上訴人無罪之判決，改判論處上
訴人於檢察官偵查時，證人於案情有重要關係之事項，供前具結而為虛偽陳述罪刑，
固非無見。
惟查(一)、受有期徒刑之執行完畢，五年以內再犯有期徒刑以上之罪者，依刑法第四十
七條規定為累犯，加重其刑至二分之一。故犯罪是否累犯，法院應依法調查之，如未
調查，遽予判決，即屬當然違背法令。依卷附台灣高等法院被告全國前案紀錄表之記
載，上訴人曾因違反商標法，經台灣彰化地方法院以八十二年度易字第一二四二號刑
事判決判處有期徒刑四月，於八十二年八月五日執行完畢（原審法院重上更(一)卷第十
一頁）。原審未調查審認上訴人再犯本件之罪是否有累犯加重其刑之適用，遽予判決
，自有可議。(二)、告發人李茂雄指稱某自稱王剛興者，以彼背書之支票三紙，在上訴
人之住處換回王振輝所簽發，以台中區中小企業銀行大雅分行為付款人，八十四年五
月三十一日期，面額一百四十萬元，票號0000000號之支票乙紙，並提出有「
王剛興」背書，以松柏園企業社蕭雯耀為發票人，高雄銀行三民分行為付款人，票號
0000000號；以黃治祥為發票人，第一商業銀行新西分行為付款人，票號00
00000號及以朱兩成為發票人，台北市銀行龍山分行為付款人，票號00000
00號之支票影本暨退票理由單影本各三紙為證（偵查卷第六、七、八頁）。但為上
訴人所否認，為發現真實及維護上訴人之利益，對該三張支票於發票人簽發後，究係
交予何人，其流通過程如何，自有傳訊各該支票之發票人及曾經手該支票者，詳予調
查究明之必要。原審法院亦認有調查之必要，曾傳喚發票人蕭雯耀、黃治祥、朱兩成
，除朱兩成到庭外，其餘二人分別因傳票寄存於當地派出所逾期未領及遷移不明而將
傳票退回，有卷附之退回郵件信封可按（原審法院重上更(一)卷第七十二頁至七十四頁
、第九十九頁、第一０六頁、第一０七頁）。原審未向戶政機關調查該二人戶籍異動
之情形，再按新住所傳喚調查，即以彼二人傳喚無而未再進一步予以調查，亦有未
洽。上訴意旨指摘原判決不當，非無理由，應認仍有撤銷發回更審之原因。
據上論結，應依刑事訴訟法第三百九十七條、第四百零一條，判決如主文。
中      華      民      國    九十一    年     十二     月     十九     日
                              最高法院刑事第三庭
                                  審判長法官  董  明  霈
                                        法官  林  茂  雄
                                        法官  王  居  財
                                        法官  張  祺  祥
                                        法官  池  啟  明
      右正本證明與原本無異
                                              書  記  官
中      華      民      國    九十一    年     十二     月    二十五    日
